臺灣高等法院刑事判決　　　　　　　　　　　　　九十三年度上易字第一三四三號
　　上　訴　人
　　即　被　告　乙○○
右上訴人因詐欺案件，不服臺灣臺北地方法院九十三年度易字第八號，中華民國九十
三年七月九日第一審判決（起訴案號：臺灣臺北地方法院檢察署九十二年度偵緝字第
三七四號），提起上訴，本院判決如左：
    主  文
上訴駁回。
乙○○緩刑貳年。
    事實及理由
一、本案經本院審理結果，認第一審以上訴人即被告乙○○犯刑法第三百三十九條第
    一項之詐欺取財罪，判處有期徒刑伍月，並諭知易科罰金折算之標準為佰元折
    算壹日，認事用法及量刑均無不當，應予維持，並引用第一審判決書記載之事實
    、證據及理由（如附件）。
二、被告上訴意旨略以：本件為合法買賣車輛，剛開始我是介紹張志芳向丙○○買車
    ，我牽車去給張志芳太太看，但他沒錢買，也借不到錢，我就把車子開回建國橋
    下要還給丙○○，兩天後我和我妻子甲○○去建國橋下向丙○○買那部車，約定
    價金新臺幣（下同）三萬元，甲○○當面交付五千元給丙○○，車子由我開回去
    使用，過四、五天後，我以三萬五千元賣給張志芳，他把錢交給我，事後我有跟
    丙○○說已把車子賣給張志芳，請他們二人自己去辦理過戶手續，但錢被高蓮弟
    借走未還我，我才未給丙○○餘款，後來是因為張志芳積欠稅金、行費及罰單，
    丙○○才會告我詐欺，本案我是純粹是幫忙張志芳，不知會變成這樣，若有罪，
    請給緩刑等語。
三、經查：
　　(一)原審判決認定上訴人即被告乙○○係意圖為自己不法之所有，向告訴人丙○○
      佯稱有人欲購買車號Ｔ三｜八八九號營業用小客車，致丙○○陷於錯誤，將車
      內尚有行車執照及個人物品之上開車輛交付予被告，被告旋將該車以三萬五千
      元之價格轉售與張志芳之事實，已敘明所依據之證據及認定之理由。
    (二)被告於本院聲請傳訊之證人即其妻甲○○雖於本院審理時證稱：「被告有向我
      借五千元，我當時不相信，我跟被告一起到建國高架橋下，親手將錢交給告訴
      人丙○○，被告告訴我說是自己要買車，（問：她有沒有跟你說買多少錢？）
      那麼久我不記得」等語，但為告訴人當庭所否認，陳稱：「我沒有收到五千元
      ，他當時說蘆洲的張志芳買車，他先將車牽去給張志芳看，就沒有將車牽回來
      了，我沒有看過證人（甲○○），現在才看到」等語（俱見本院九十三年十一
      月三日筆錄）。而觀以告訴人於提起本案告訴時起，於偵查、原審及本院審理
      時始終證稱：被告將車取走時未給付任何金錢等語，相對於此，被告於經通緝
      到案後之檢察官偵查期間，在先後二次之偵查庭訊時，皆未曾提及有其或其妻
      曾先交付五千元予告訴人之事，僅供稱：其事後有於九十一年間將張志芳所交
      付之三萬元轉交予告訴人等語（見九十二年度偵緝字第三七四號偵查卷第十三
      頁、第十九頁），若被告確於取車時有交付五千元予告訴人，其於偵查中何以
      隻字未提。是被告及其妻嗣後所述：有交付五千元予告訴人云云，尚難採信。
    (三)張志芳於偵查中供稱：其係於八十九年十二月間向被告購入該車輛，並交付三
      萬五千元予被告，過戶一事被告一直拖延，被告說他與丙○○熟，其不用去找
      丙○○，他去找丙○○接洽即可等語（見九十年度偵緝字第一二三六號偵查卷
      第九頁正面、第十七頁正面）。若如被告所述係其向告訴人購車，則其既然已
      收到轉賣車子所得之價款，其理應會立刻出面將原約定之車款清償，焉有再將
      車款借予他人，且於事隔近二年後，在告訴人已提出告訴之情形下，始交付三
      萬元予告訴人之理。再者，不論被告係為自己營業而購入該車或為轉賣而購入
      該車，若其最初確有向告訴人購車之真意，依常情，其應會立刻出面與告訴人
      辦理過戶手續，尤其在取得張志芳交付之三萬五千元車款之後，但被告竟在取
      得張志芳給付之價款後，於長達近二年之時間內，始終避不出面與告訴人釐清
      該車權利事項等問題，實與其所稱：其係合法買賣車輛云云所應有之常情相違
      ，此益證被告應本無給付告訴人價款之真意，其否認有詐欺之犯意，尚不足採
      。
    (四)綜上，被告否認有詐欺之犯罪而提起上訴，為無理由，應予駁回。
四、末查被告前未曾受有期徒刑以上刑之宣告，有臺灣高等法院被告全國前案紀錄表
    在卷可按，念被告本案犯罪所得之中古車之價值非高，此見張志芳購車所給付之
    對價自明，被告事後有給付車款三萬元予告訴人，所餘者為管理費、稅金等費用
    ，告訴人於本院審理時亦當庭表示希望能給被告緩刑，有筆錄在卷可參，被告亦
    已與告訴人達成和解，有和解書一份在卷可證，經此偵審教訓，當知警惕，應無
    再犯之虞，本院認對其所宣告之刑以暫不執行為適當，併宣告緩刑貳年，以勵自
    新。
據上論斷，應依刑事訴訟法第三百七十三條、第三百六十八條，刑法第七十四條第一
款，判決如主文。
本案經檢察官陳玉珍到庭執行職務。
中　　　華　　　民　　　國　　九十三　　年　　  十一　　月　　十七　  　日
                              臺灣高等法院刑事第九庭
                                  審判長法  官  李  文  成
                                        法  官  官  有  明
                                        法  官  王  復  生
右正本證明與原本無異。
不得上訴。
                                        書記官  王  宜  玲
中　　　華　　　民　　　國　　九十三　　年　　 十一 　　月　　二十二　　日
附錄本案論罪科刑法條全文
中華民國刑法第三百三十九條：
(普通詐欺罪)
意圖為自己或第三人不法之所有，以詐術使人將本人或第三人之物交付者，處五年以
下有期徒刑、拘役或科或併科一千元以下罰金。
以前項方法得財產上不法之利益或使第三人得之者，亦同。
前二項之未遂犯罰之。
